【裁判字號】    99,交聲,238
【裁判日期】    990630
【裁判案由】    違反道路交通管理處罰條例聲明異議
【裁判全文】
臺灣苗栗地方法院交通事件裁定         99年度交聲字第238號
原處分機關  交通部公路總局新竹區監理所苗栗監理站
異  議  人
即受處分人  昌業建設有限公司
法定代理人  甲○○
上列異議人即受處分人因違反道路交通管理處罰條例案件，對於
交通部公路總局新竹區監理所苗栗監理站於民國99年6 月17日所
為之竹監苗字第裁54-F00000000號處分（原舉發案號：苗縣警交
字第F00000000 號），聲明異議，本院裁定如下：
    主  文
異議駁回。
    理  由
一、原處分意旨略以：異議人即受處分人昌業建設有限公司所有
    車牌號碼LN-0782 號自用小客車，於民國98年12月7 日15時
    13分許行經苗栗縣銅鑼鄉台72線與119 甲線口處，為苗栗縣
    警察局交通警察隊逕行舉發「行駛快速公路未依標線指示行
    車」違規；嗣原舉發單位將上開違規通知單依異議人之車籍
    地址以掛號郵寄，因「遷移不明」致無法送達，遂於99年2
    月2 日辦理公示送達，依法完成送達程序；而異議人未於應
    到案日期繳納罰鍰，原處分機關乃依道路交通管理處罰條例
    第33條第1 項第13款、第63條第1 項第1 款暨違反道路交通
    管理事件統一裁罰基準及處理細則第44條第1 項規定，於99
    年6 月17日裁處異議人新臺幣4,500 元，並記違規點數1 點
    ，原處分並無不法等語。
二、異議意旨略以：異議人98年12月7 日駕駛LN-0782 號自用小
    客車，行經苗栗縣銅鑼鄉台72線與119 甲線口路段時，行駛
    快速公路未依標線指示行車，99年2 月5 日前沒有收到違反
    道路交通管理事件通知單，為此向法院聲明異議，請求撤銷
    原處分等語。
三、按處理違反道路交通管理事件，有關文書送達之程序，依行
    政程序法之規定，違反道路交通管理事件統一裁罰基準及處
    理細則第5 條定有明文。又對於機關、法人、非法人之團體
    之代表人或管理人為送達者，應向其機關所在地、事務所或
    營業所行之，但必要時亦得於會晤之處所或其住居所行之；
    對於當事人之送達，應為送達之處所不明者，行政機關得依
    申請，准為公示送達，若無人為公示送達之申請者，行政機
    關為避免行政程序遲延，認為有必要時，得依職權命為公示
    送達，當事人變更其送達之處所而不向行政機關陳明，致應
    為送達之處所不明，行政機關得依職權命為公示送達，行政
    程序法第72條第2 項、第78條定有明文。
四、經查：
(一)、異議人所有車牌號碼LN-0782 號自用小客車，於上揭時、地
    為苗栗縣警察局交通警察隊逕行舉發「行駛快速公路未依標
    線指示行車」違規乙節，為異議人所不爭執，且有原舉發單
    位即苗栗警察局苗縣警交字第F00000000 號舉發違反道路交
    通管理事件通知單各1 份及採證照片2 張在卷可稽，是異議
    人確有行駛快速公路未依標線指示行車之違規屬實，堪予認
    定。
(二)、前揭舉發通知單暨採證照片業經原舉發單位即苗栗縣警察局
    於99年1 月25日以掛號郵件郵寄至異議人之車籍地址即苗栗
    縣公館鄉玉泉村13鄰100 之10號，嗣因異議人遷移不明，郵
    退原舉發單位，原舉發單位遂於99年2 月2 日辦理公示送達
    等情，有苗栗縣警察局舉發違反道路交通管理事件通知單郵
    寄公示送達清冊（郵寄寄存退回送達存查聯）1 份附卷可憑
    （見本院卷第14頁）。核上開公示送達，於法並無不合，且
    應自公告之日起，經20日發生法律上送達之效力。是異議人
    雖實際接獲舉發通知單，惟原舉發機關既係依上開法定程序
    送達，自已發生合法送達之效力，不因異議人實際上有無收
    受而有所異，異議人辯稱於99年2 月5 日前沒有收到舉發通
    知單云云，要難憑採。
(三)、又汽車所有人名稱、住所等如有變更，應向公路監理機關辦
    理登記，此為道路交通安全規則第23條第1 項所明定。而依
    99年2 月23日修正之公路監理電腦系統車輛車籍及駕駛人駕
    籍增設住居所或就業處所地址作業注意事項（下稱注意事項
    ）第4 點規定：「申請對象限定以個人名義登記之汽、機車
    牌照者或駕駛人」（按：上開注意事項為符合行政程序法第
    72條有關送達處所之規定，業將公路監理電腦系統車駕籍增
    設「通信地址」修正為「住居所或就業處所」），可知向公
    路監理機關申請增設「住居所或就業處所」之對象限於「個
    人」，不包括法人、非法人團體或機關。本件異議人係為公
    司，如有應受送達處所變更之情形，應向經濟部申請變更公
    司資料後，檢附變更地址後之公司登記資料向監理站辦理變
    更應受送達處所之登記，尚無法逕向公路監理機關申請增設
    「住居所或就業處所」至明。查本件異議人上開車輛之車籍
    登記地址為「苗栗縣公館鄉玉泉村13鄰100 之10號」，迄未
    異動等情，有汽車車籍查詢資料1 紙附卷可佐（見本院卷第
    8 頁），且異議人未向經濟部申請變更公司資料，亦有經濟
    部商業司─公司資料查詢1 紙在卷足參（見本院卷第9 頁）
    。異議人既未向經濟部申請變更公司資料，復未檢附變更地
    址後之公司登記資料向監理站辦理變更應受送達處所之登記
    ，若因此未能收受上開舉發違規通知單，應屬可歸責於己之
    事由，其所生之不利益，本應由異議人自行承擔。是原舉發
    單位依異議人所登記之車籍資料即應受送達處所送達，因遷
    移不明而辦理公示送達，已生送達之效力，業如前述。從而
    ，異議人就本件違規所為之指摘，經核並無依據。
五、綜上所述，本件異議人所有上開自小客車既有前揭行駛快速
    公路未依標線指示行車之違規行為，經苗栗縣警察局交通警
    察隊掣單舉發，並於99年2 月2 日對異議人依法完成公示送
    達，而異議人逾越應到案期限30日內未依規定自動繳納罰鍰
    ，亦未到案聽候裁決，則原處分機關依道路交通管理處罰條
    例第33條第1 項第13款規定及違反道路交通管理事件統一裁
    罰基準表，裁處異議人罰鍰新臺幣4,500 元，核無違法或不
    當之情事，聲明異議意旨僅執前詞，任意指摘原處分，並無
    理由，應予駁回。
六、據上論斷，應依道路交通管理處罰條例第87條第 2項，道路
    交通案件處理辦法第19條，裁定如主文。
中    華    民    國    99    年    6     月    30    日
                  交通法庭  法  官  周靜妮
以上正本證明與原本無異。
如不服本裁定應於送達後5 日內向本院提出抗告狀。
                            書記官  巫  穎
中    華    民    國    99    年    6     月    30    日

司法院資訊處製作；財團法人民間司法改革基金會備份。
